【裁判字號】    98,簡上,160
【裁判日期】    980730
【裁判案由】    傷害
【裁判全文】
臺灣臺南地方法院刑事判決             98年度簡上字第160號
上  訴  人  臺灣臺南地方法院檢察署檢察官
被      告  甲○○
上列上訴人因被告傷害案件，不服本院中華民國98年1月10日98
年度簡字第447號第一審判決（聲請簡易判決處刑案號：97年度
調偵字第202號）提起上訴，本院管轄之第二審合議庭判決如下
：
    主  文
上訴駁回。
    事  實
一、甲○○因認其前所積欠陳世宗新臺幣（下同）60萬元債務，
    雙方已約定每月分期償還，然方榮鍾卻仍屢次向其催討該筆
    債務（實為陳世宗出資30萬元，陳世宗另向方榮鍾借款30萬
    元，陳世宗將共計60萬元貸予甲○○），已心生不滿，且最
    近1期應償還款項2萬元，業於民國96年9月30日交付予陳世
    宗之妻曾麗琴。96年10月3日17時許，方榮鍾復協同黃宏楠
    一同至甲○○位於臺南縣下營鄉西連村西寮13之41號住處催
    討債務，甲○○自認已償還當期款項卻仍遭催討，竟怒由心
    生，遂基於傷害他人身體之犯意，拾起原遭棄置於屋角已生
    鏽之鈍菜刀一把，向方榮鍾揮舞並腳踹方榮鍾，方榮鍾為閃
    避而跌倒在地後，甲○○仍未罷手，復持刀砍傷方榮鍾，嗣
    經黃宏楠見狀急以方榮鍾方經化學醫療等語勸阻，甲○○始
    罷手，然方榮鍾已受有右上背5公分、右手臂1公分割傷，左
    上背7公分、左前臂7公分、左大腿4公分、左小腿2公分、3
    公分、3公分之表淺撕裂傷、左腹壁6乘0.1公分、右腰數公
    分長之表淺撕裂傷之身體傷害。嗣方榮鍾由黃宏楠送醫急救
    後並報警處理，始知上情。並扣得生鏽菜刀1把。
二、案經方榮鍾訴由臺南縣警察局麻豆分局報告臺灣臺南地方法
    院檢察署檢察官偵查後聲請簡易判決處刑。
    理  由
一、按被告以外之人於審判外之言詞或書面陳述，除法律有規定
    者外，不得作為證據；又被告以外之人於審判外之陳述，雖
    不符合同法第159 條之1 至第159 條之4 之規定，但經當事
    人於審判程序同意作為證據，法院審酌該言詞陳述或書面陳
    述作成時之情況，認為適當者，亦得為證據；又當事人、代
    理人或辯護人於法院調查證據時，知有第159 條第1 項不得
    為證據之情形，而未於言詞辯論終結前聲明異議者，視為有
    前項之同意，刑事訴訟法第159 條第1 項及第159 條之5 分
    別定有明文。查本判決下列所引用之各項證據方法之證據能
    力，當事人於本院準備程序及審判期日中均未予爭執，且迄
    至言詞辯論終結前亦未再聲明異議，本院審酌該等言詞陳述
    及書面陳述作成時之情況，並無不宜作為證據之情事，依刑
    事訴訟法第159條之5之規定，自得作為證據，合先敘明。
二、上揭犯罪事實，業據被告於警詢、偵查及本院審理時均坦承
    不諱，核與證人黃宏楠於偵查中之具結證述、證人及告訴人
    方榮鍾之指述相符，告訴人方榮鍾之傷勢，有財團法人台灣
    基督長老教會新樓醫院麻豆分院診斷證明書（見警卷第37頁
    ）、刑案現場照片9張（見警卷第31至36頁頁）、財團法人
    台灣基督長老教會新樓醫院麻豆分院98年4月21日新樓麻歷
    字第98154號函（見本院98簡447號卷第15頁）附卷可憑。本
    件事證明確，被告犯行堪以認定。
三、原審以被告罪證明確，依刑事訴訟法第449條第1項前段、第
    454條第2項，刑法第277條第1項、第41條第1項前段，刑法
    施行法第1條之1規定，量處被告有期徒刑5月，本院經核原
    判決認事用法，並無不合，量刑亦稱妥適。檢察官依告訴權
    人丙○○（即告訴人之妻）之聲請為上訴，其上訴意旨係以
    被告對告訴人砍傷多處，或有殺人之故意，且被告犯後毫無
    悔意，亦未曾向告訴人或其家屬表示歉意或達成和解，原判
    決僅量處有期徒刑5月顯屬過輕云云。惟查：按「行為者於
    攻擊被害人之際，是否具有殺人之故意，是否有被害人可能
    因此死亡之預見，及是否違背其本意等情事，均係其內心想
    法，若非行為人自陳，外人無從窺知，通常僅能由行為者行
    為動機、原因、受傷處所是否致命部位、傷痕之多寡、輕重
    如何，及行為者所持之兇器等，行諸於外之客觀行為及行為
    當時相關情狀，綜合而為認定。（臺灣高等法院臺南分院94
    年度上訴字1106號判決參照）本件被害人受傷部位均為手腳
    、背部等非致死要害部位，且所受傷痕多為表淺撕裂傷，又
    被告與告訴人僅因債務糾紛而起爭執，且犯罪所用之菜刀乃
    隨手拾得，非事先預備或另行起意自他處取得，故衡諸上開
    行為動機、原因、受傷處所是否致命部位、傷痕之多寡、輕
    重如何，及行為者所持之兇器等情狀，原審認被告所為係犯
    刑法第277條第1項之普通傷害罪並量處被告有期徒刑5月，
    於法並無違誤，量刑亦稱妥適，上訴指摘原審量刑過輕，為
    無理由，應予駁回。又扣案之生鏽菜刀1把，因無法證明係
    屬被告所有之物，本院無從諭知沒收之宣告，併此敘明。
據上論斷，應依刑事訴訟法第455條之1第1項、第3項、第273條
之1第1項、第368條，判決如主文。
本案經檢察官乙○○到庭執行職務。
中    華    民    國    98    年    7     月    30    日
                  刑事第七庭    審判長法  官  賴純慧
                                      法  官  田幸艷
                                      法  官  鄧希賢
本件不得上訴。
                                      書記官  林怡芳
中    華    民    國    98    年    7     月    30    日


司法院資訊處製作；財團法人民間司法改革基金會備份。
